臺灣高雄地方法院民事判決　九十年度訴字第一三七二號
　　原　　　告　　第一商業銀行股份有限公司
　　法定代理人　　陳建隆
　　訴訟代理人　　丙○○
　　　　　　　　　郭信賢
　　　　　　　　　洪忠見
　　被　　　告　　甲○○
　　兼訴訟代理人　乙○○
右當事人間清償借款事件，本院判決如左：
    主    文
原告之訴及假執行之聲請均駁回。
訴訟費用由原告負擔。
    事    實
甲、原告方面：
一、聲明：求為判決１、被告應連帶付原告新台幣二百六十三萬元及如附表二所示之
    利息、違約金。２、原告願供擔保，請准宣告假執行。
二、陳述：
    （一）、被告甲○○邀同被告乙○○為連帶保證人，先後向原告借得十三筆借款
            ，借款之時間、金額如下：
            １、簡稱「八十八年三月二十五日之二十萬元借款」（即本案卷一一○
                頁原告書狀附表編號１之借款）：
           　　 (1)、民國八十八年三月二十五日，與原告簽立借據（影本附於本案
                　　卷一四四頁），向原告借款新台幣（下同）二十萬元，借款期
　　　　　　　　　　間自八十八年三月二十五日起至八十九年三月二十五日止，並
　　　　　　　　　　約定按月於每月二十五日還款。借款利息，按原告基本放款利
　　　　　　　　　　率加碼百分之二點二五計算，惟同意上開借款利率隨原告基本
　　　　　　　　　　放款利率變動調整。
                (2)、八十八年三月三十一日，再簽立借款展期約定書（影本附於本
                    案卷一四五頁），就屆期未還而仍餘欠之十八萬元，約定展延
                    到期日至九十年三月二十五日止。利息仍按原告基本放款利率
                    加碼百分之二點二五計算，惟同意上開借款利率隨原告基本放
                    款利率變動調整。
                (3)、九十年五月二十五日，再簽立借款展期約定書（影本附於本案
                    卷一四六頁）及利息增補條款約定書（影本附於本案卷一四七
                    頁）。就屆期未還而仍餘欠之十八萬元，約定展延到期日至九
                    十一年三月二十五日止。利息改按原告基本放款利率加碼百分
                    之二計算，惟同意上開借款利率隨原告基本放款利率變動調整
                    。
            ２、簡稱「八十八年三月二十六日之二十萬元借款」（即本案卷一一○
                頁原告書狀附表編號２之借款）：
          　　　(1)、八十八年三月二十六日，與原告簽立借據（影本附於本案卷一
                    四八頁），向原告借款二十萬元，借款期間自八十八年三月二
                    十六日起至八十九年三月二十六日止，並約定按月於每月二十
                    六日還款。借款利息，按原告基本放款利率加碼百分之二點二
                    五計算，惟同意上開借款利率隨原告基本放款利率變動調整。
                (2)、八十八年三月三十一日，再簽立借款展期約定書（影本附於本
                    案卷一四九頁），就屆期未還而仍餘欠之十八萬元，約定展延
                    到期日至九十年三月二十六日止。利息仍按原告基本放款利率
                    加碼百分之二點二五計算，惟同意上開借款利率隨原告基本放
                    款利率變動調整。
                (3)、九十年五月二十五日，再簽立借款展期約定書（影本附於本案
                    卷一五○頁）及利息增補條款約定書（影本附於本案卷一五一
                    頁）。就屆期未還而仍餘欠之十八萬元，約定展延到期日至九
                    十一年三月二十六日止。利息改按原告基本放款利率加碼百分
                    之二計算，惟同意上開借款利率隨原告基本放款利率變動調整
                    。
            ３、簡稱「八十八年三月二十九日之十八萬元借款」（即本案卷一一○
                頁原告書狀附表編號３之借款）：
          　　　(1)、八十八年三月二十九日，與原告簽立借據（影本附於本案卷一
                    五二頁），向原告借款十八萬元，借款期間自八十八年三月二
                    十九日起至八十九年三月二十九日止，並約定按月於每月二十
                    九日還款。借款利息，按原告基本放款利率加碼百分之二點二
                    五計算，惟同意上開借款利率隨原告基本放款利率變動調整。
                (2)、八十九年三月三十一日，再簽立借款展期約定書（影本附於本
                    案卷一五三頁），就屆期未還而仍餘欠之十六萬元，約定展延
                    到期日至九十年三月二十九日止。利息仍按原告基本放款利率
                    加碼百分之二點二五計算，惟同意上開借款利率隨原告基本放
                    款利率變動調整。
                (3)、九十年五月二十五日，再簽立借款展期約定書（影本附於本案
                    卷一五四頁）及利息增補條款約定書（影本附於本案卷一五五
                    頁）。就屆期未還而仍餘欠之十六萬元，約定展延到期日至九
                    十一年三月二十六日止。利息改按原告基本放款利率加碼百分
                    之二計算，惟同意上開借款利率隨原告基本放款利率變動調整
                    。
            ４、簡稱「八十八年八月二十日之二十五萬元借款」（即本案卷一一○
                頁原告書狀附表編號４之借款）：
          　　　(1)、八十八年八月二十日，與原告簽立借據（影本附於本案卷一五
                    六頁），向原告借款二十五萬元，借款期間自八十八年八月二
                    十日起至八十九年八月二十日止，並約定按月於每月二十日還
                    款。借款利息，按原告基本放款利率加碼百分之二點二五計算
                    ，惟同意上開借款利率隨原告基本放款利率變動調整。
                (2)、八十九年九月一日，再簽立借款展期約定書（影本附於本案
                    卷一五七頁）及利息增補條款約定書（影本附於本案卷一五八
                    頁），就屆期未還而仍餘欠之二十五萬元，約定展延到期日至
                    九十年八月二十日止。利息仍按原告基本放款利率加碼百分之
                    二點二五計算，惟同意上開借款利率隨原告基本放款利率變動
                    調整。
            ５、簡稱「八十八年八月二十一日之二十五萬元借款」（即本案卷一一
                ○頁原告書狀附表編號５之借款）：
          　　　(1)、八十八年八月二十一日，與原告簽立借據（影本附於本案卷一
                    五九頁），向原告借款二十五萬元，借款期間自八十八年八月
                    二十一日起至八十九年八月二十一日止，並約定按月於每月二
                    十一日還款。借款利息，按原告基本放款利率加碼百分之二點
                    二五計算，惟同意上開借款利率隨原告基本放款利率變動調整
                    。
                (2)、八十九年九月一日，再簽立借款展期約定書（影本附於本案卷
                    一六○頁）及利息增補條款約定書（影本附於本案卷一六一頁
                    ），就屆期未還而仍餘欠之二十五萬元，約定展延到期日至九
                    十年八月二十一日止。利息仍按原告基本放款利率加碼百分之
                    二點二五計算，惟同意上開借款利率隨原告基本放款利率變動
                    調整。
            ６、簡稱「八十八年八月二十五日之二十三萬元借款」（即本案卷一一
                ○頁原告書狀附表編號６之借款）：
          　　　(1)、八十八年八月二十五日，與原告簽立借據（影本附於本案卷一
                    六二頁），向原告借款二十三萬元，借款期間自八十八年八月
                    二十五日起至八十九年八月二十五日止，並約定按月於每月二
                    十五日還款。借款利息，按原告基本放款利率加碼百分之二點
                    二五計算，惟同意上開借款利率隨原告基本放款利率變動調整
                    。
                (2)、八十九年九月一日，再簽立借款展期約定書（影本附於本案卷
                    一六三頁）及利息增補條款約定書（影本附於本案卷一六四頁
                    ），就屆期未還而仍餘欠之二十三萬元，約定展延到期日至九
                    十年八月二十五日止。利息仍按原告基本放款利率加碼百分之
                    二點二五計算，惟同意上開借款利率隨原告基本放款利率變動
                    調整。
            ７、簡稱「八十八年八月二十七日之二十三萬元借款」（即本案卷一一
                一頁原告書狀附表編號７之借款）：
          　　　(1)、八十八年八月二十七日，與原告簽立借據（影本附於本案卷一
                    六五頁），向原告借款二十三萬元，借款期間自八十八年八月
                    二十七日起至八十九年八月二十七日止，並約定按月於每月二
                    十七日還款。借款利息，按原告基本放款利率加碼百分之二點
                    二五計算，惟同意上開借款利率隨原告基本放款利率變動調整
                    。
                (2)、八十九年九月一日，再簽立借款展期約定書（影本附於本案卷
                    一六六頁）及利息增補條款約定書（影本附於本案卷一六七頁
                    ），就屆期未還而仍餘欠之二十三萬元，約定展延到期日至九
                    十年八月二十七日止。利息仍按原告基本放款利率加碼百分之
                    二點二五計算，惟同意上開借款利率隨原告基本放款利率變動
                    調整。
            ８、簡稱「八十八年九月三日之二十二萬元借款」（即本案卷一一一頁
            　　原告書狀附表編號８之借款）：
          　　　(1)、八十八年九月三日，與原告簽立借據（影本附於本案卷一六八
          　　　　　頁），向原告借款二十二萬元，借款期間自八十八年九月三日
          　　　　　起至八十九年九月三日止，並約定按月於每月三日還款。借款
          　　　　　利息，按原告基本放款利率加碼百分之二點二五計算，惟同意
          　　　　　上開借款利率隨原告基本放款利率變動調整。
                (2)、八十九年九月四日，再簽立借款展期約定書（影本附於本案卷
                    一六九頁）及利息增補條款約定書（影本附於本案卷一七○頁
                    ），就屆期未還而仍餘欠之二十二萬元，約定展延到期日至九
                    十年九月三日止。利息仍按原告基本放款利率加碼百分之二點
                    二五計算，惟同意上開借款利率隨原告基本放款利率變動調整
                    。
            ９、簡稱「八十八年十月十二日之十八萬元借款」（即本案卷一一一頁
            　　原告書狀附表編號９之借款）：
          　　　(1)、八十八年十月十二日，與原告簽立借據（影本附於本案卷一七
          　　　　　一頁），向原告借款十八萬元，借款期間自八十八年十月十三
          　　　　　日起至八十九年十月十三日止，並約定按月於每月十三日還款
          　　　　　。借款利息，按原告基本放款利率加碼百分之二點二五計算，
          　　　　　惟同意上開借款利率隨原告基本放款利率變動調整。
                (2)、八十九年十月三十一日，再簽立借款展期約定書（影本附於本
                　　案卷一七二頁）及利息增補條款約定書（影本附於本案卷一七
                　　三頁），就屆期未還而仍餘欠之十八萬元，約定展延到期日至
                    九十年十月十三日止。利息仍按原告基本放款利率加碼百分之
                    二點二五計算，惟同意上開借款利率隨原告基本放款利率變動
                    調整。
            １０、簡稱「八十八年十月三十日之十六萬元借款」（即本案卷一一一
            　　頁原告書狀附表編號１０之借款）：
          　　　(1)、八十八年十月三十日，與原告簽立借據（影本附於本案卷一七
          　　　　　四頁），向原告借款十六萬元，借款期間自八十八年十月三十
          　　　　　日起至八十九年十月二十五日止，並約定按月於每月三十日還
          　　　　　款。借款利息，按原告基本放款利率加碼百分之二點二五計算
                    ，惟同意上開借款利率隨原告基本放款利率變動調整。
                (2)、八十九年十月三十一日，再簽立借款展期約定書（影本附於本
                　　案卷一七五頁）及利息增補條款約定書（影本附於本案卷一七
                　　六頁），就屆期未還而仍餘欠之十六萬元，約定展延到期日至
                    九十年十月二十五日止。利息仍按原告基本放款利率加碼百分
                    之二點二五計算，惟同意上開借款利率隨原告基本放款利率變
                    動調整。
            １１、簡稱「八十八年十一月十日之十七萬元借款」（即本案卷一一一
                　頁原告書狀附表編號１１之借款）：
          　　　(1)、八十八年十一月十日，與原告簽立借據（影本附於本案卷一七
          　　　　　七頁），向原告借款十七萬元，借款期間自八十八年十月十日
                    起至八十九年十一月十日止，並約定按月於每月十日還款。借
                    款利息，按原告基本放款利率加碼百分之二點二五計算，惟同
                    意上開借款利率隨原告基本放款利率變動調整。
                (2)、八十九年十二月三十日，再簽立借款展期約定書（影本附於本
                　　案卷一七八頁）及利息增補條款約定書（影本附於本案卷一七
                　　九頁），就屆期未還而仍餘欠之十七萬元，約定展延到期日至
                    九十年十一月十日止。利息仍按原告基本放款利率加碼百分之
                    二點二五計算，惟同意上開借款利率隨原告基本放款利率變動
                    調整。
            １２、簡稱「八十八年十二月八日之三十四萬元借款」（即本案卷一一
                　一頁原告書狀附表編號１２之借款）：
          　　　(1)、八十八年十二月八日，與原告簽立借據（影本附於本案卷一八
                    ○頁），向原告借款三十四萬元，借款期間自八十八年十二月
                    八日起至八十九年十二月八日止，並約定按月於每月八日還款
          　　　　　。借款利息，按原告基本放款利率加碼百分之二點二五計算，
          　　　　　惟同意上開借款利率隨原告基本放款利率變動調整。
                (2)、八十九年十二月間，再簽立借款展期約定書（影本附於本案卷
                    一八一頁）及利息增補條款約定書（影本附於本案卷一八二頁
                    ），就屆期未還而仍餘欠之三十四萬元，約定展延到期日至九
                    十年十二月八日止。利息仍按原告基本放款利率加碼百分之二
                    點二五計算，惟同意上開借款利率隨原告基本放款利率變動調
                    整。
            １３、簡稱「八十九年七月三十一日之八萬元借款」（即本案卷一一一
                  頁原告書狀附表編號１３之借款）：
          　　　(1)、八十九年七月三十一日，與原告簽立借據（影本附於本案卷一
                    八三頁）及利息增補條款約定書（影本附於本案卷一八四頁）
                    ，向原告借款八萬元，借款期間自八十九年七月三十一日起至
                    九十年七月二十五日止，並約定按月於每月三十一日還款。借
                    款利息，按原告基本放款利率加碼百分之二點二五計算，惟同
                    意上開借款利率隨原告基本放款利率變動調整。
      （二）、詎被告甲○○借得上開十三筆借款後，並未能如期清償，而仍欠如附表
      　　　　二所示之本金、利息、違約金。又被告乙○○為上開十三筆借款之連帶
      　　　　保證人，依法應負連帶清償之責。為此爰依消費借貸契約及連帶保證法
      　　　　律關係提起本件訴訟。原告並願以現金供擔保，請准宣告假執行。
三、對被告抗辯之陳述：
    （一）、系爭各筆借款，於訂約、展期時，原告公司都只有核對印鑑章，而未實
            際上派員對保。
    （二）、甲○○與乙○○為母子關係，各筆借款之款項又匯入甲○○帳戶中，每
            次原告匯款入甲○○帳戶時，均未見其異議，且對利息所得之扣繳憑單
            甲○○亦不可能完全不知，其與乙○○更為母子關係，且甲○○於七十
            五年十月間曾以不動產設定抵押權予原告作為借款之擔保，並簽立印鑑
            卡及約定書，載明日後與原告公司往來只要印鑑相符即生效，嗣後也未
            塗銷抵押權，故甲○○應有同意本案之各筆借款。
    （三）、「八十八年三月二十五日之放款貸放傳票（影本附於本案卷二一六頁）
　　　　　　」、「八十八年三月二十五日之轉帳收入傳票（影本附於本案卷二一七
　　　　　　頁）」，是原告公司之職員所寫。
    （四）、退一步言之，乙○○長期持有甲○○之印章，亦應構成表見代理。
四、證據：提出借據十三張、借款展期約定書十五張、利息增補條款約定書十三張、
    借款申請書十三張，七十五年十月二十日甲○○印鑑卡、甲○○存款印鑑卡、約
    定書各一份、八十八年三月二十五日之放款貸放傳票（影本附於本案卷二一六頁
    ）、八十八年三月二十五日之轉帳收入傳票（影本附於本案卷二一七頁）、八十
    八年三月二十五日之存摺類存款取款憑條（影本附於本案卷二一八頁）、放款戶
    授信明細查詢單一紙（附於本案卷八七頁）、攤還及收息記錄查詢單十三紙（附
    於本案卷八八至一○○頁）、放款基本利率表七紙（附於本案卷七七至八十三頁
    ）為證。
乙、被告甲○○方面：
一、聲明：求為判決駁回原告之訴。
二、陳述：
    （一）、右揭系爭借款之借據、借款展期約定書、利息增補條款約定書、借款申
            請書上之「甲○○署押及印文」，均非我所寫及蓋印，我也沒有交印鑑
            章給乙○○，借得之款項也不是我領取及花用。直到銀行通知我要繳息
            時才知有該筆借款。
    （二）、本案之委任狀上之甲○○署押（本院卷七十六頁），是乙○○所寫，但
            寫之前，有跟我說過。
    （三）、本院卷一二三頁（註：與一四三頁為同一份文件）之七十五年十月二十
            日約定書上對保欄之「甲○○署押」，是我所寫。
    （四）、七十五年十月二十日印鑑卡（影本附於本院卷一四二頁）上之甲○○署
            押」，不是我所寫。
丙、被告乙○○方面：
一、聲明：求為判決駁回原告之訴。
二、陳述：
    （一）、右揭系爭借款之借據、借款展期約定書、利息增補條款約定書、借款申
            請書上之「甲○○、乙○○署押及印文」，均係我所寫及蓋印，甲○○
            本人則不知情。七十五年間在原告公司開戶時，甲○○有交印章給我，
            但在八十八年、八十九年間，辦理系爭各筆借款時，因甲○○都將印章
            置於固定位置，所以我就自己拿取，用後再放回去，甲○○則沒有交印
            章給我。
    （二）、本案之委任狀上之甲○○署押（本院卷七十六頁），也是我所寫，但寫
            之前，我有跟甲○○說過。
    （三）、系爭各筆借款之款項雖經原告匯入甲○○帳戶，但都是我所領取及花用
            。本案卷第二一八頁「八十八年三月二十五日之存摺類存款取款憑條」
            ，是我所寫。
    （四）、原告訴訟代理人所述之系爭借款利息、違約金均正確，但我沒有錢還原
            告。
丁、本院依職權命乙○○、甲○○當庭書寫「甲○○署押」及「貳拾萬貳仟柒佰陸拾
    陸元」，及將如附表一所示之物送請內政部警政署刑事警察局鑑驗筆跡。
　　理　　由
壹、被告甲○○被訴部分：
一、本件原告主張系爭十三筆借款之借據、借款展期約定書上，均載明甲○○為借款
    人，並有甲○○之簽名字樣及印文，而認甲○○為系爭十三筆借款之借款人，並
    依消費借貸契約訴請甲○○給付未還之本息、違約金。然甲○○則否認各該借據
    、借款展期約定書之署押為真正，並以其印章係遭乙○○盜蓋等語置辯。是本件
    甲○○被訴部分，首應查明者為「系爭十三筆借款之甲○○署押及印文是否為真
    正，抑或係遭乙○○所偽造、盜蓋」？
二、按：
    （一）、當事人主張有利於己之事實者，就其事實有舉證之責任，民事訴訟法第
            二百七十七條定有明文。又私人之印章，由自己或有權之人保管、使用
            ，是為常態；被人盜用，是為變態，主張變態事實之當事人，應負舉證
            之責任（最高法院八十二年度台上字第一五○五號判決，曾同採此見解
            ）。
    （二）、所謂表見代理，依民法第一百六十九條規定，係指由自己之行為表示以
            代理權授與他人，或知他人表示為其代理人而不為反對之表示者，對於
            第三人應負授權人之責任而言。而所謂由自己之行為表示以代理權授與
            他人者，必須本人有表見之事實，足使第三人信該他人有代理權之情形
            存在，且須第三人基此表見之事實，主張本人應負授權人之責任（最高
            法院六十年台上字第二一三○號判例參照）；又所謂知他人表示為其代
            理人而不為反對之表示者，須以本人實際知其事實為前提（最高法院六
            十八年台上字第一○八一號判例參照）。是若本人否認其有「表見之事
            實」，亦否認其知「他人表示為其代理人而不為反對之表示，足使第三
            人信該他人有代理權」之情形，則主張本人應成立表現代理之第三人，
            自應就此事實舉證以實其說（台灣高等法院八十五年度上更一字第十六
            號判決，曾同採此見解。）
    （三）、又最高法院七十年台上字第六五七號判例略以：「由自己之行為表示以
            代理權授與他人者，對於第三人應負授權人之責任，必須本人有表見之
            事實，足使第三人信該他人有代理權之情形存在，始足當之。我國人民
            將自己印章交付他人，委託該他人辦理特定事項者，比比皆是，倘持有
            印章之該他人，除受託辦理之特定事項外，其他以本人名義所為之任何
            法律行為，均須由本人負表見代理之授權人責任，未免過苛。原審徒憑
            上訴人曾將印章交付與呂某之事實，即認被上訴人就保證契約之訂立應
            負表見代理之授權人責任，自屬率斷。」，同理縱使將印鑑章交付予他
            人，並不當然應就他人持印鑑貸款之行為，負表見代理授權人之責任，
            更不得以本人之該行為，認其已經授權。是更況在他人盜用本人之印鑑
            向銀行借款之情形，更難認應成立表見代理之責任。
三、經查，系爭十三筆借款之「借據」及「借款展期約定書」上，雖均載明「甲○○
    為借款人」、「乙○○為連帶保證人」，並有「甲○○、乙○○之簽名字樣及印
    文」，然：
    （一）、系爭十三筆借款之借據、借款展期約定書、利息增補條款約定書、借款
            申請書上之「甲○○署押、印文」，應係乙○○所偽造及盜印：
　　    　  １、系爭各筆借款之借據、借款展期約定書、利息增補條款約定書、借
                款申請書上之「甲○○署押」，均係乙○○所寫：
              　(1)、本院言詞辯論期日，被告甲○○及乙○○均迭次陳稱：系爭十
                    三筆借款之借據及借款展期約定書上之甲○○署押，係乙○○
                    所寫，並非甲○○之筆跡（參本院卷歷次筆錄）。
             　 (2)、本院將系爭十三筆借款之「借據」、「借款展期約定書」、「
                    利息增補條款約定書」、「借款申請書」，與乙○○當庭所寫
                    之「甲○○署押」、甲○○當庭所寫之「甲○○署押」，及七
                    十五年十月二十日甲○○印鑑卡、甲○○存款印鑑卡、約定書
                    ，一併送請內政部警政署刑事警察局鑑驗。依該局九十年十月
                    十一日刑鑑字第九○一五三五號鑑驗通知書（附於本案卷一八
                    九頁）之鑑定結果，可知系爭十三筆借款之「借據」、「借款
                    展期約定書」、「利息增補條款約定書」、「借款申請書」上
                    之「甲○○署押」，均係乙○○之筆跡（此請詳參附表一之說
                    明）。
　　　　　　    是依鑑驗結果及被告所述，堪信各該借據、借款展期約定書、利息
　　　　　　　　增補條款約定書、借款申請書上之甲○○署押，均係乙○○所寫。
    　　　２、其次，系爭十三筆借款之借據及借款展期約定書上連帶保證人欄處之
              「甲○○印文」，確係甲○○之印章的印文，業據乙○○陳明在卷（
              參本院卷一九七頁筆錄），被告甲○○亦不爭執，堪信為真實。但被
              告乙○○已迭次陳明係其持甲○○之印章所蓋印（同上開本院筆錄）
              。又衡諸常情，設若上開各借據及借款展期約定書上連帶保證人欄之
              「甲○○印文」係由甲○○親自蓋印，則甲○○於蓋印之同時，應可
              親自在連帶保證人欄處簽名，而無再另由乙○○代為簽名之必要。但
              如前所述，系爭各筆借款之借據及借款展期約定書上連帶保證人欄處
              之「甲○○署押」，實際上均為乙○○所書寫，並非甲○○之筆跡。
              是由此堪信被告所稱：各該印文均係乙○○持甲○○之印章所蓋印等
              語，應為真實無訛。
          ３、再則，就「乙○○於系爭借款之借據及借款展期約定書上連帶保證人
              欄，書寫甲○○之姓名及加蓋甲○○之印文，事先是否曾獲得甲○○
              授權」一事。被告乙○○陳稱：十三筆借款甲○○都不知情，印鑑章
              她都放在固定位置，是我自已拿，用完後我才放回去等語（本院卷一
              九七頁筆錄）；而甲○○亦一再堅稱其不知情，暨堅稱：這十三筆，
              我都沒有交印鑑章給乙○○等語（本院卷一九七頁筆錄），亦即被告
              均同聲指稱：甲○○之印文係乙○○所盜蓋。就此，原告雖空言否認
              ，但：
              (1)、依現有證據，系爭各筆借款之申請、訂約、展期、提領等均係
                  瑞哲所為，並無證據足證甲○○曾參與各該行為：
                  、原告訴訟代理人已稱辦理系爭十三筆借款時，原告公司均未
                      派員實際作當面核對保證人、借款人身分等對保之工作，且
                      未能提供其他證據證明「甲○○曾授權乙○○代其簽名、蓋
                      印」。而舉凡各筆借款之「借款申請書」、「借據」、「借
                      款展期約定書」、「利息增補條款約定書」均為乙○○所書
                      寫、蓋印（參上開鑑定報告），亦即各筆借款之申貸過程，
                      是並無證據證明甲○○參與各該行為。
                  、又本院曾依職權命原告查明「該公司貸出各筆借款後，依『
                      歷次取款方式』及『取款時所留之取款憑條、錄影帶』，是
                      否有『由甲○○前往領款』之證據」。原告雖提出「八十八
                      年三月二十五日之放款貸放傳票（影本附於本案卷二一六頁
                      ）」、「八十八年三月二十五日之轉帳收入傳票（影本附於
                      本案卷二一七頁）」、「八十八年三月二十五日之存摺類存
                      款取款憑條（影本附於本案卷二一八頁）」各一紙。但上開
                      「八十八年三月二十五日之放款貸放傳票」、「八十八年三
                      月二十五日之轉帳收入傳票」均係原告公司職員所寫（參本
                      院卷二二三頁原告訴訟代理人洪忠見筆錄）。而「八十八年
                      三月二十五日之存摺類存款取款憑條（提取現金二十萬二千
                      七百六十六元）」則係被告乙○○所寫，此經乙○○自承在
                      卷，並為原告訴訟代理人所不爭執，本院比對該取款憑條上
                      之提款金額「貳拾萬貳仟柒佰陸拾陸元」字跡（影本附於本
                      院卷二一八頁）與乙○○當庭所寫之字跡（附本院卷二二六
                      頁反面）結果，外觀上亦極為相似並無明顯不同，故堪信確
                      為乙○○之筆跡，亦即該筆款項應係被告乙○○提領無訛，
                      而無證據足證甲○○曾提領系爭借款。
              (2)、甲○○生於十五年十二月十日（參本院卷一二三頁），八十八年
                  、八十九年間系爭十三筆借款訂約之時，甲○○已年近七十四歲
                  ，兼以甲○○識字不多，警覺性及注意能力原即較為薄弱，其與
                  乙○○更為母子關係，則衡情乙○○確有擅自拿取甲○○印章之
                  可能性，故被告所述，尚難認與常情相違。況甲○○若曾授權
                  瑞哲以其名義向原告借款，則何須由乙○○代寫及代為蓋印。
　　　　　　　(3)、稽諸上開各情，並無證據足證甲○○曾授權乙○○代其向原告借
　　　　　　　　　款。
          ４、綜上所述，被告乙○○經本院告知若未獲甲○○授權而以甲○○名義
              向原告借款，可能涉犯偽造文書刑責，被告乙○○仍堅稱甲○○並不
              知情。而各該甲○○之印文及署押又係乙○○所書寫及蓋印，訂約之
              過程亦係乙○○所為，則堪認被告甲○○所稱其不知情等語為真。至
              於原告雖執一紙七十五年時所訂立之約定書（影本附於一四三頁），
              表示該約定書第十四條已載明「各種票據、借據及其他證書上之印文
              ，貴行以肉眼認為與立約人留存之印鑑相符而為交易時，縱使其印鑑
              有被盜用、偽刻或其錈不法情形，立約人亦願負一切責任，貴行自不
              負其責。」，然該約定書係針對七十五年十月間原告與被告之另筆借
              款所訂立，且係原告所製作之定型化契約條文，內容又明顯不利於被
              告，自難認於系爭十三筆借款亦有用。
    （二）、未成立表現代理：
                稽諸首開判例意旨，本院難僅因乙○○持有甲○○之印鑑章就遽認
            甲○○應對本案各筆借款負表見代理之本人責任。除此，原告既未能舉
            任何證據證明「甲○○有何表見之事實，足使其信乙○○有代理權之情
            形存在」或「甲○○知乙○○表示為其代理人而不為反對之表示」，則
            原告主張甲○○有表見代理之情事，自難採信。
    綜上所述，本件被告甲○○並非系爭十三筆借款之借款人，自毋庸依消費借貸契
    約負責。
貳、被告乙○○被訴部分：
一、按原民法第七百四十三條規定：「保證人對於因錯誤或行為能力之欠缺而無效之
    債務，如知其情事而為保證者，其保證仍為有效。」，嗣於八十八年四月二十一
    日修正為：「保證人對於因行為能力之欠缺而無效之債務，如知其情事而為保證
    者，其保證仍為有效。」。亦即保證債務為從債務，具有從屬性，若主債務無效
    、不成立時，保證人亦毋庸負責，唯民法第七百四十三條規定之情形，則為保證
    債務從屬性之例外。
二、經查，系爭十三筆借款之「借據」及「借款展期約定書」上均載明「乙○○為連
    帶保證人」，連帶保證人欄並有「乙○○親自簽名、蓋印之署押及印文」等情，
    有原告所提出之各該「借據」及「借款展期約定書」附卷可佐，並為被告乙○○
    所自認，堪信為真實。然因如前所述，系爭十三筆借款並非借款人，亦即各該借
    款均未合法有效成立，而又不合於民法第七百四十三條規定之情形，是依保證債
    務之從屬性，保證債務亦未有效，乙○○自毋庸負連帶保證人之責任。原告若仍
    堅欲對乙○○求償，則應另循其他法律關係為之。
參、綜上所述，本件被告甲○○並非系爭十三筆借款之借款人，且因保證債務之從屬
　　性，乙○○自毋庸負連帶保證人之責任，故原告依消費借貸契約及連帶保證之法
　　律關係，請求被告連帶給付原告二百六十三萬元及如附表二所示之利息、違約金
　　，為無理由，應予駁回。又原告之訴既經駁回，其假執行之聲請，失所附麗，併
    予駁回。
據上論結：原告之訴為無理由，依民事訴訟法第七十八條，判決如主文。
中　　　華　　　民　　　國　　　九十一　　年　　　一　　　月　　　四　　日
                              臺灣高雄地方法院民事第一庭
~B法　　　官　洪碩垣
右為正本係照原本作成。
如不服本判決，應於送達後廿日內，向本院提出上訴狀並表明上訴理由，如於本
判決宣示後送達前提起上訴者，應於判決送達後十日內補提上訴理由書（須附繕本）。
中　　　華　　　民　　　國　　九十一　　年　　　一　　　月　　 十一　　 日
~B法院書記官　鄭翠蘭
┌───────────────────────────────────┐
│附表一                                                                │
├─┬────────┬────┬───────────────────┤
│  │送  驗  物  之  │送驗時之│   備                            註   │
│  │名          稱  │編    號│                                      │
├─┼────────┼────┼───────────────────┤
│１│十三筆借款之    │十九號至│(1)、影本均已附卷，所附頁次如事實欄所載│
│　│「借據」十三張　│三十一號│(2)、甲○○、乙○○均稱是乙○○所寫。  │
├─┼────────┼────┼───────────────────┤
│２│十三筆借款之「  │        │(1)、影本均已附卷，所附頁次如事實欄所載│
│　│借款展期約定書　│四號至  │(2)、甲○○、乙○○均稱是乙○○所寫。  │
│  │」十五張        │十八號  │                                      │
├─┼────────┼────┼───────────────────┤
│３│十三筆借款之「  │        │(1)、影本均已附卷，所附頁次如事實欄所載│
│　│利息增補條款約  │四十五至│(2)、甲○○、乙○○均稱是乙○○所寫。  │
│  │定書」十三張    │五十七號│                                      │
├─┼────────┼────┼───────────────────┤
│４│十三筆借款之「  │三十二號│(1)、影本均已附卷，所附頁次如事實欄所載│
│　│借款申請書」十  │至四四號│(2)、甲○○、乙○○均稱是乙○○所寫。  │
├─┼────────┼────┼───────────────────┤
│５│乙○○當庭所寫  │五十九號│(1)、正本附於本院卷一二五頁            │
│　│之「甲○○署押」│        │                                      │
├─┼────────┼────┼───────────────────┤
│６│本案民事委任狀  │五十八號│(1)、正本附於本院卷頁                  │
│　│上之「甲○○署  │        │(2)、甲○○、乙○○均稱是乙○○所寫。
│  │押」            │        │                                      │
├─┼────────┼────┼───────────────────┤
│７│甲○○當庭所寫  │六十號  │(1)、正本附於本院卷一二五頁            │
│　│之「甲○○署押」│        │                                      │
├─┼────────┼────┼───────────────────┤
│　│七十五年十月二十│一號    │(1)、影本附於本院卷一四二頁            │
│８│日甲○○印鑑卡上│        │(2)、甲○○否認係其所寫，但原告稱係沈│
│　│之「甲○○署押」│        │    梅所寫。                          │
├─┼────────┼────┼───────────────────┤
│　│七十五年十月二十│二號    │(1)、影本附於本院卷一四二頁            │
│９│日甲○○存款印鑑│        │                                      │
│　│卡上之甲○○署押│        │                                      │
├─┼────────┼────┼───────────────────┤
│０│七十五年十月二十│三號    │(1)、影本附於本院卷一四三頁            │
│１│日約定書上之「│        │(2)、梅自承係其所寫。                │
│  │沈梅署押」      │        │                                      │
├─┴────────┴────┴───────────────────┤
│ 註：送驗結果：                                                       │
│   １、附表一之７甲○○當庭所寫之「甲○○署押」、附表一之８七十五年十 │
│       月二十日甲○○印鑑卡上之「甲○○署押」、附表一之１０七十五年十 │
│       月二十日約定書上之「甲○○署押」，筆跡相符（亦即均為甲○○之筆 │
│       跡）。                                                         │
│   ２、附表一之１、２、３、４之借據、借款展期約定書、利息增補條款約定 │
│   　　書、借款申請書上之「甲○○署押」，與附表一之５、６乙○○當庭所 │
│　　　 寫之「甲○○署押」本案民事委任狀上之「甲○○署押」，筆跡相符（ │
│       亦即均為乙○○之筆跡）。但與附表一之８七十五年十月二十日甲○○ │
│       印鑑卡上之「甲○○署押」上之筆跡不符（亦即借據、借款展期約定書 │
│       、利息增補條款約定書、借款申請書上之甲○○署押並非甲○○親簽） │
└───────────────────────────────────┘
┌───────────────────────────────────┐
│附表二                                                                │
├─┬─────────────────────────────────┤
│１│其中新台幣一十八萬元自民國九十年五月二十五日起至清償日止，按年息百│
│  │分之九點八○五計算之利息，暨自民國九十年六月二十六日起至清償日止，│
│  │逾期在六個月內按上開利率一成，逾期超過六個月部分按上開利率二成計算│
│  │之違約金。                                                        │
├─┼─────────────────────────────────┤
│２│其中新台幣一十八萬元自民國九十年五月二十六日起至清償日止，按年息百│
│  │分之九點八○五計算之利息，暨自民國九十年六月二十七日起至清償日止，│
│  │逾期在六個月內按上開利率一成，逾期超過六個月部分按上開利率二成計算│
│  │之違約金。                                                        │
├─┼─────────────────────────────────┤
│３│其中新台幣一十六萬元自民國九十年五月二十九日起至清償日止，按年息百│
│  │分之九點八○五計算之利息，暨自民國九十年六月三十日起至清償日止，逾│
│  │期在六個月內按上開利率一成，逾期超過六個月部分按上開利率二成計算之│
│  │違約金。                                                          │
├─┼─────────────────────────────────┤
│４│其中新台幣二十五萬元自民國八十九年十一月二十日起至清償日止，按年息│
│  │百分之十點○六五計算之利息，暨自民國八十九年十二月二十一日起至清償│
│  │日止，逾期在六個月內，按上開利率一成，逾期超過六個月部分按上開利率│
│  │二成計算之違約金。                                                │
├─┼─────────────────────────────────┤
│５│其中新台幣二十五萬元自民國八十九年十一月二十一日起至清償日止，按年│
│  │息百分之十點○六五計算之利息，暨自民國八十九年十二月二十二日起至清│
│  │償日止，逾期在六個月內，按上開利率一成，逾期超過六個月部分按上開利│
│  │率二成計算之違約金。                                              │
├─┼─────────────────────────────────┤
│６│其中新台幣二十三萬元自民國八十九年十月二十五日起至清償日止，按年息│
│  │百分之十點○六五計算之利息，暨自民國八十九年十一月二十六日起至清償│
│  │日止，逾期在六個月內，按上開利率一成，逾期超過六個月部分按上開利率│
│  │二成計算之違約金。                                                │
├─┼─────────────────────────────────┤
│７│其中新台幣二十三萬元自民國八十九年十月二十七日起至清償日止，按年息│
│  │百分之十點○六五計算之利息，暨自民國八十九年十一月二十八日起至清償│
│  │日止，逾期在六個月內，按上開利率一成，逾期超過六個月部分按上開利率│
│  │二成計算之違約金。                                                │
├─┼─────────────────────────────────┤
│８│其中新台幣二十二萬元自民國八十九年十一月三日起至清償日止，按年息百│
│  │分之十點○六五計算之利息，暨自民國八十九年十二月四日起至清償日止，│
│  │逾期在六個月內，按上開利率一成，逾期超過六個月部分按上開利率二成計│
│  │算之違約金。                                                      │
├─┼─────────────────────────────────┤
│９│其中新台幣一十八萬元自民國八十九年十一月十三日起至清償日止，按年息│
│  │百分之十點○六五計算之利息，暨自民國八十九年十二月十四日起至清償日│
│  │止，逾期在六個月內，按上開利率一成，逾期超過六個月部分按上開利率二│
│  │成計算之違約金。                                                  │
├─┼─────────────────────────────────┤
│　│其中新台幣一十六萬元自民國八十九年十一月二十五日起至清償日止，按年│
│０│息百分之十點○六五計算之利息，暨自民國八十九年十二月二十六日起至清│
│１│償日止，逾期在六個月內，按上開利率一成，逾期超過六個月部分按上開利│
│　│率二成計算之違約金。                                              │
├─┼─────────────────────────────────┤
│　│其中新台幣一十七萬元自民國九十年一月十日起至清償日止，按年息百分之│
│１│十點○六五計算之利息，暨自民國九十年二月十一日起至清償日止，逾期在│
│１│六個月內，按上開利率一成，逾期超過六個月部分按上開利率二成計算之違│
│　│約金。                                                            │
├─┼─────────────────────────────────┤
│　│其中新台幣三十四萬元自民國九十年三月八日起至清償日止，按年息百分之│
│２│九點八一五計算之利息，暨自民國九十年四月九日起至清償日止，逾期在六│
│１│個月內，按上開利率一成，逾期超過六個月部分按上開利率二成計算之違約│
│　│金。                                                              │
├─┼─────────────────────────────────┤
│　│其中新台八四萬元自民國九十年五月二十五日起至清償日止，按年息百分之│
│３│十點○五五計算之利息，暨自民國九十年六月二十六日起至清償日止，逾期│
│１│在六個月內，按上開利率一成，逾期超過六個月部分按上開利率二成計算之│
│　│違約金。                                                          │
└─┴─────────────────────────────────┘
